臺灣彰化地方法院民事裁定　94年度家聲字第40號
聲　請　人　內政部彰化老人養護中心
法定代理人　李春國
代　理　人　陳碧松
上列聲請人聲請指定遺囑執行人事件，本院裁定如下：
    主      文
指定李春國（民國○○年○月○日生）為遺囑人甲○○○（民國5年
10月12日生、身分証統一編號：Ｚ000000000號，生前最後住所：
彰化市○○里○○路1號、民國94年1月20日死亡）之遺囑執行人
。
聲請程序費用由遺囑人甲○○○之遺產負擔。
    理      由
一、本件聲請意旨略以：緣遺囑人甲○○○進住聲請人養護中心
    前係公費安置於前台南市立仁愛之家，並籍設該家，依其戶
    籍資料所示，其配偶侯金壽已亡故，此外，無法得知其親屬
    繼承系統，無法依民法規定召開親屬會議，而其生前於民國
    90 年6月27日指定陳嘉津、黃江全、黃野為見證人，由甲○
    ○○口述遺囑意旨，使見證人中之陳嘉津一人筆記宣讀、講
    解，經認可後，於當場由見證人全體及遺囑人甲○○○同行
    簽名，完成代筆遺囑。嗣遺囑人甲○○○於94年 1月20日死
    亡，其遺囑內容有待遺囑執行人依法執行。因前開遺囑並未
    以遺囑指定遺囑執行人或委託他人指定之，再者，遺囑亦乏
    相關親屬會議成員，有不能由親屬會議選定之情形，而聲請
    人為本件遺囑之受遺贈人，具有利害關係人之身分，為此，
    依法聲請指定遺囑執行人等語。
二、按代筆遺囑，由遺囑人指定三人以上之見證人，由遺囑人口
    述遺囑意旨，使見證人中之一人筆記、宣讀、講解，經遺囑
    人認可後，記明年、月、日及代筆人之姓名，由見證人全體
    及遺囑人同行簽名，遺囑人不能簽名者，應按指印代之。民
    法第1194條定有明文。又依民法第1199條之規定，遺囑，自
    遺囑人死亡時，發生效力。查：遺囑人甲○○○於94年 1月
    20日死亡，其於生前立有代筆遺囑一份，由陳嘉津、黃江全
    、黃野為見證人，並由陳嘉津據實做成筆記，且經遺囑人同
    意簽名其上等情，業據聲請人提出遺囑人甲○○○之戶籍謄
    本、死亡證明書影本、台南市立仁愛之家公費家民證明書、
    內政部彰化老人養護中心個案訪視表、院民進住報到單、代
    筆遺囑、零用金繳庫同意書、零用金代辦存提款委託書、亡
    故院民遺產清冊、郵政存簿儲金簿明細表、零用金繳庫同意
    書、零用金代辦存提款委託書暨院民遺物清點單等影本為證
    ，堪認聲請人之主張為真實。
三、次按遺囑未指定遺囑執行人，並未委託他人指定者，得由親
    屬會議選定之，不能由親屬會議選定時，得由利害關係人聲
    請法院指定之，民法第1211條定有明文。本件遺囑未指定遺
    囑執行人，而遺囑人甲○○○為民國 ○年○○月○○日生，其配
    偶侯金壽已過世，且膝下無子，該遺囑未指定遺囑執行人，
    復無從召開親屬會議另行指定遺囑執行人，而依遺囑人甲○
    ○○之代筆遺囑意旨，遺囑人甲○○○之喪葬事務係交由聲
    請人處理，且其遺物尚留存於聲請人處，聲請人自為利害關
    係人，則聲請人聲請本院為遺囑人甲○○○指定遺囑執行人
    ，於法有據，應予准許。又本院審酌遺囑人甲○○○生前在
    聲請人養護中心安養多時，則聲請人之法定代理人李春國對
    遺囑人甲○○○之生前事務當屬熟稔，爰指定李春國為其遺
    囑執行人。
四、依非訟事件法第157條裁定如主文。
中　　華　　民　　國　　94　　年　　11　　月　　30　　日
                  　　　家事法庭法  官　邱月嬌
以上正本係照原本作成。
如對本裁定抗告須於裁定送達後10日內向本院提出抗告狀。
中　　華　　民　　國　　94　　年　　12　　月　　 2　　日
                                書記官　陳昌哲
